【裁判字號】    96,上易,117
【裁判日期】    970414
【裁判案由】    損害賠償
【裁判全文】
臺灣高等法院高雄分院民事判決         96年度上易字第117號
上  訴  人  乙○○
訴訟代理人  李慶榮律師
            孫守濂律師
上  訴  人  甲○○○○○○
被 上 訴人  丙○○
上 列 二人
共      同
訴訟代理人  陳建欽律師
            陳旻沂律師
上列當事人間請求損害賠償事件，上訴人對於中華民國96年4 月
26日臺灣高雄地方法院96年度訴字第44號第一審判決提起上訴，
本院於97年4月2日辯論終結，判決如下：
    主  文
原判決關於命上訴人吳明賢應給付上訴人乙○○超過新台幣肆拾
貳萬壹仟伍佰伍拾貳元及自民國九十三年二月二十六日起至清償
日止，按週年利率百分之七點五四計算之利息及按週年利率百分
之一點五零八計算之違約金部分及該部分假執行之宣告暨訴訟費
用之裁判均廢棄。
上訴人吳明賢其餘上訴及上訴人乙○○上訴均駁回。
第一、二審訴訟費用由上訴人吳明賢負擔二分之一，餘由上訴人
乙○○負擔。
    事實及理由
一、上訴人乙○○起訴主張：兩造於民國89年9 月間經訴外人李
    淵霸居中撮合，共同出資標購高雄市政府公開標售之坐落高
    雄市○○區○○段37之14、48之4 地號2 筆土地（下稱系爭
    土地），約定以上訴人乙○○名義標購，並登記在上訴人乙
    ○○名下，出資比例為上訴人乙○○為15% ，訴外人林素惠
    為55% ，上訴人吳明賢、被上訴人丙○○夫妻為30% 。嗣兩
    造以上訴人乙○○名義，於89年9 月29日以總價新台幣（下
    同）2231萬元得標系爭土地。價金中之自備款669 萬4000元
    （起訴狀誤載為669 萬3000元）由上開出資人依出資比例繳
    清。其餘價金1561萬6000元則約定由上訴人乙○○以系爭土
    地向高雄銀行股份有限公司（下稱高雄銀行）抵押借取同額
    之款項以為支應。至於抵押債務之返還，即上訴人乙○○每
    月應繳納高雄銀行之利息及日後應清償之本金，則約定按照
    上訴人乙○○與高雄銀行間約定之返還內容，由出資人依出
    資比例分擔，按月逕行入上訴人乙○○設於高雄銀行之帳
    戶，以供高雄銀行自動扣繳。嗣上訴人乙○○依上開約定，
    於89年12月30日以系爭土地向高雄銀行分別抵押借款998 萬
    2000元、563 萬4000元，合計1561萬6000元，用以支付系爭
    土地之其餘價金，並於繳清價金後，取得系爭土地之所有權
    。又前揭2 筆抵押借款債務，因與高雄銀行約定僅需繳納利
    息，合計每月應繳納之利息為10萬203 元，依出資比例分擔
    結果，訴外人林素惠每月應支付5 萬5112元，上訴人吳明賢
    、被上訴人丙○○為3 萬61元，上訴人乙○○為1 萬5030元
    。而自90年1 月起至91年8 月間止，出資人均有依約將應付
    之利息入上訴人乙○○之帳戶內。又於91年5 月20日，曾
    經出資人決議，將系爭土地中之1 筆以890 萬元出售予訴外
    人吳淑香；吳淑香並依上開出資比例，開立支票予出資人收
    受，然其後因吳淑香反悔未購買，於經買賣雙方同意由出資
    人沒收吳淑香已給付之價金300 萬元後，該買賣契約予以解
    除。又因自91年9 月間起，上訴人吳明賢；被上訴人丙○○
    違約未按期款，致上訴人乙○○帳戶內無足額款項可供高
    雄銀行扣繳抵押借款利息，因而遭該銀行聲請法院拍賣系爭
    土地，經強制執行結果，高雄銀行共受償1472萬3472元，而
    上訴人乙○○積欠高雄銀行之債務，迄至93年2 月25日止，
    尚欠本金281 萬344 元。由於兩造就購買系爭土地之契約性
    質乃合資購地之無名契約，並約定由上訴人乙○○向高雄銀
    行借貸之債務，由出資人依出資比例分擔。上訴人吳明賢、
    被上訴人丙○○自應受此契約之拘束。故，上訴人乙○○對
    高雄銀行之未清償債務，自應由出資人依出資比例分攤償還
    。又上訴人乙○○積欠高雄銀行之款項，係約定依7.54% 計
    算利息，並加計1.508%之違約金，從而上訴人自得併予請求
    上訴人吳明賢、被上訴人丙○○分擔84萬3103元（即000000
    0 元30/100=843103 元）及前揭利息、違約金。爰依契約
    之法律關係，提起本件訴訟。聲明求為判決：(一)上訴人吳明
    賢、被上訴人丙○○應給付上訴人乙○○84萬3103元及自93
    年2 月26日（即系爭土地經拍賣後，結算債務之翌日）起至
    清償日止，按週年利率7.54% 計算之利息暨按週年利率1.50
    8%計算之違約金。(二)願供擔保，請准宣告假執行。
二、上訴人吳明賢、被上訴人丙○○則以：上訴人吳明賢、被上
    訴人丙○○事前不認識上訴人乙○○，且不曾由訴外人李淵
    霸居間撮合而相識，或與上訴人乙○○當面談論投標土地事
    宜。被上訴人丙○○於89年7 月9 日於醫院生產，系爭土地
    係於89年9 月間投標，被上訴人丙○○照顧雙胞胎新生已忙
    碌不堪，自無空暇與訴外人李淵霸或上訴人乙○○洽談投標
    土地事宜，被上訴人丙○○事實上均未介入投標土地或銀行
    貸款或土地登記所有權之情事，僅與上訴人吳明賢為夫妻關
    係，曾受上訴人吳明賢之請託代為款，支付應按月繳納之
    分期貸款利息而已，自不能以此即認定被上訴人丙○○有參
    與共同出資購買系爭土地之行為。又上訴人吳明賢係於88年
    間與訴外人李淵霸相識，89年7 月間因李淵霸得知高雄市政
    府公告於89年9 月間公開標售系爭土地，便邀上訴人吳明賢
    參與標購。上訴人吳明賢衡量付款能力，於投標日以現金15
    0 萬元付予李淵霸標購土地。李淵霸事前並告知係以上訴人
    乙○○名義標購土地，上訴人吳明賢亦不認識上訴人乙○○
    或曾與之謀面。至於李淵霸私下取得上訴人吳明賢之款項後
    ，再邀何人參與或以何人名義標購，李淵霸並未向上訴人吳
    明賢告知及說明。是以兩並未簽立任何契約書，或成立任何
    口頭約定。李淵霸亦未曾於89年9 月間居中撮合上訴人乙○
    ○與上訴人吳明賢共同出資標購土地，或共同會面約定以上
    訴人乙○○名義標購土地。上訴人吳明賢僅單獨將現金交付
    予李淵霸收取，並於事後依李淵霸之指示，將利息款項入
    帳號000000000000號之帳戶內，由銀行自動扣款，迄至91年
    4 月間，上訴人乙○○始來電告知上訴人吳明賢稱李淵霸已
    3 個月未繳款，方首次與上訴人乙○○見面。而上訴人吳明
    賢自91年7 月起至92年1 月止，均有按月入款項至前開帳
    戶，至於款金額略有減少之部分，係兩造因出售土地之故
    而約定減所致。乃上訴人乙○○竟於91年8 月14日提領占
    有1 萬2000元，91年9 月16日提領占有1 萬5000元、92年1
    月24日提領占有17萬2017元，因李淵霸當時指示上訴人吳明
    賢將應繳之款項入上開帳戶，係欲作為繳付予銀行之利息
    及貸款，並非上訴人乙○○可以擅自提領花用。然因上訴人
    乙○○擅自提領花用，致使銀行無法扣繳而查封拍賣系爭土
    地。並使上訴人吳明賢前所支付之款項全部血本無歸，上訴
    人乙○○理應負責。況上訴人乙○○與李淵霸於91年10月2
    日後，均無存入任何款項，銀行因之無法扣款，上訴人乙○
    ○於當時猶隱瞞事實，更一再催促上訴人吳明賢應於92年1
    月21日存入10萬5870元，上訴人乙○○即將上訴人吳明賢所
    存入款項全部提領占有而不讓銀行扣款，方使系爭土地遭銀
    行查封、拍賣。又上訴人乙○○僅針對上訴人吳明賢提出賠
    償之請求，未對李淵霸提出訴訟，亦未曾提及上訴人乙○○
    侵占上訴人吳明賢所入之款項，自有不當。上訴人乙○○
    復於92年2 月4 日為拖延銀行以避免登記於訴外人李朝鳳之
    土地遭銀行查封，即將上訴人吳明賢所入之款項提領侵占
    其中之9 萬7496元，繳納李朝鳳名義91年8 月30日至92年9
    月30日之利息。是上訴人吳明賢所繳納之款項遭上訴人乙○
    ○私自領空，隨意支配繳納其他人未繳之土地款，或侵占花
    用，始為系爭土地遭銀行拍賣之原因，故上訴人乙○○之訴
    並無理由等語，資為抗辯。並答辯聲明：(一)上訴人乙○○之
    訴駁回。(二)如受不利判決，願供擔保，請准宣告免為假執行
    。
三、本件原審對於上訴人乙○○之請求判決：(一)上訴人吳明賢應
    給付上訴人乙○○84萬3103元及自民國93年2 月26日起至清
    償日止，按週年利率7.54% 計算之利息，暨按週年利率1.50
    8 % 計算之違約金。(二)上訴人乙○○其餘之訴駁回。(三)訴訟
    費用由上訴人吳明賢負擔。並就前揭上訴人乙○○勝訴部分
    ，依上訴人乙○○、吳明賢之陳明，分別酌定相當擔保金額
    ，併為宣告假執行及免為假執行。且駁回上訴人乙○○其餘
    假執行之聲請。上訴人乙○○及吳明賢分別聲明不服，上訴
    人乙○○上訴聲明求為判決：(一)原判決關於上訴人乙○○敗
    訴之部分廢棄。(二)被上訴人丙○○應給付上訴人乙○○84萬
    3103元，及自93年2 月26日起至清償日止，按週年利率7.54
    % 計算之利息，暨按週年利率1.508%計算之違約金。(三)前項
    或原判決主文第1 項之給付，於其中一人給付全部或一部，
    其他一人於其給付範圍內同免責任。(四)第一、審訴訟費用由
    被上訴人丙○○負擔。對上訴人吳明賢之上訴答辯聲明：
    (一)上訴人吳明賢之上訴駁回。(二)第二審訴訟費用由上訴人吳
    明賢負擔。上訴人吳明賢上訴聲明求為判決：(一)原判決不利
    於上訴人吳明賢之部分廢棄。(二)上開廢棄部分，上訴人乙○
    ○在第一審之訴及假執行之聲請均駁回。(三)第一、二審訴訟
    費用由上訴人乙○○負擔。被上訴人丙○○則答辯聲明：(一)
    上訴人乙○○之上訴駁回。(二)第二審訴訟費用由上訴人乙○
    ○負擔。
四、兩造不爭執之事項如下，並有高雄市政府地政處89年10月13
    日高市地政發字第10994 號函、土地登記謄本、標售地承購
    價款繳納通知書、支出購買土地價款明細表、繳交本息通知
    卡、高雄銀行活期儲蓄存款存摺、入借款利息明細表，不
    動產買賣契約書、支票影本等在卷可稽，堪予採信：
  (一)上訴人乙○○、吳明賢均曾於89年9 月間共同出資，向高雄
    市政府地政處土地開發總隊標購系爭土地，價金共2231萬元
    ，得標後，登記為上訴人乙○○名義所有，上開價金中之15
    61萬6000元係由上訴人乙○○以系爭土地供高雄銀行設定抵
    押權並由上訴人吳明賢之親戚戴來霖擔任連帶保證人而貸得
    後繳納。
  (二)系爭土地中之高雄市○○區○○段37之14地號土地，於原法
    院拍定前，已分割為同段37之4 、37之22、37之23、37之24
    及37之25等地號。其中同段37之14地號土地登記為被上訴人
    吳明賢、訴外人施壹翔（吳明賢之姐夫）所有，應有部分各
    2 分之1 ；同段37之23、37之24地號土地登記為施壹翔（吳
    明賢之姐夫）所有；同段37之22、37之25地號土地登記為上
    訴人乙○○所有。
  (三)前揭抵押借款，前3 年之每月應繳納利息為10萬203 元，自
    90年1 月起至91年6 月止，訴外人林素月按月應分擔之借款
    利息為5 萬5112元（即百分之55），上訴人吳明賢為3 萬61
    元（即百分之30），均已入上訴人乙○○設於高雄銀行之
    帳戶內。於91年7 月1 日，林素惠則入3 萬4700元，上訴
    人吳明賢則入2萬430元。
  (四)自91年9 月起，上開抵押借款因未按月繳納利息，致系爭土
    地遭高雄銀行聲請原法院92年度執字第43028 號拍賣抵押物
    ，並由訴外人方麗萍以總價936 萬元拍定其中37之14、37之
    22、37之23、37之24及37之25地號土地；由訴外人林意誠以
    550 萬元拍定其中48之4 地號土地。高雄銀行經以上開價款
    抵償後，不足受償之債權額本金尚有281 萬344 元（利息違
    約金則算至93年2月25日止）。
  (五)林素惠於91年8 月1 日入1 萬454 元，上訴人吳明賢同日
    入3 萬9692元至上開上訴人乙○○帳戶內，係出賣土地予
    吳淑香，嗣經解約後，應補足之前月差額。林素惠於91年9
    月13日入9 萬3127元，上訴人吳明賢分別於91年11月2 日
    、92年1 月21日各入2 萬9436元、10萬5870元至前揭上訴
    人乙○○帳戶內。
五、兩造爭執之事項為：(一)被上訴人丙○○是否為購買系爭土地
    之共同投資人或出資人？(二)兩造有無成立無名之共同購地契
    約？(三)上訴人吳明賢、被上訴人丙○○有無債務不履行之事
    實？(四)如上訴人吳明賢、被上訴人丙○○有債務不履行之情
    事，是否造成上訴人乙○○之損害？其損害額為何？何請求
    應否准許？
六、被上訴人丙○○是否為購買系爭土地之共同投資人或出資人
    ？
    按當事人主張有利於己之事實者，就其事實有舉證之責任，
    民事訴訟法第277 條前段定有明文。本件上訴人乙○○主張
    被上訴人丙○○為共同投資人，與其夫即上訴人吳明賢共同
    參與系爭土地之購地契約，無非以被上訴人丙○○有以自己
    名義款至上訴人乙○○之前揭帳戶，並要求上訴人依其夫
    妻之出資比例將系爭土地分割出之小港段37之24、37之23地
    號土地登記至訴外人即上訴人吳明賢之姐夫施壹翔名下，且
    由被上訴人丙○○負責處理土地分割事宜。被上訴人丙○○
    亦曾受領兌現兩造於91年5 月20日將土地出售予訴外人吳淑
    香時，吳淑香所交付之支票，故被上訴人丙○○為共同投資
    人云云。惟依上訴人乙○○設於高雄銀行小港分行00000000
    0000帳號之活期儲蓄存款存摺之匯款記錄（見原審卷第29頁
    至第63頁所示。上訴人吳明賢依約按月所須匯入之借款利息
    ，固曾因上訴人吳明賢或被上訴人丙○○予以款，然其2
    人均非每月均依其自己之名義款，其間，並有6次 款項係
    由上訴人吳明賢母親陳金鳳所入，是上訴人吳明賢主張係
    伊委託被上訴人丙○○及母親陳金鳳代為處理款等事宜，
    堪予採信。參以上訴人乙○○迄未舉證證明被上訴人丙○○
    係如何與伊意思合致成立系爭無名共同購地契約；而上訴人
    吳明賢與被上訴人丙○○為夫妻關係，上訴人吳明賢於與上
    訴人乙○○成立系爭無名共同購地契約後，委任或委託其妻
    ，或其母為款、過戶或代收票據兌現之處理，亦與常情相
    符等事實，堪認上訴人乙○○就其主張被上訴人林秋華為購
    買系爭土地之共同投資之投資人之事實，並未盡舉證之責任
    ，是上訴人乙○○之主張應無足採。
七、兩造有無成立無名之共同購地契約？
    按確定判決之既判力，固以訴訟標的經表現於主文判斷事項
    為限，判決理由並無既判力，但法院於判決理由中，就訴訟
    標的以外，當事人主張之重點爭點，本於當事人辯論之結果
    已為判斷時，對此重要爭點所為之判斷，除有顯然違背法令
    ，或當事人已提出新訴訟資料，足以推翻原判斷之情形外，
    應解為在同一當事人就已經法院判斷之重要爭點，不得作相
    反之主張或判斷，始符民事訴訟上誠信原則（最高法院92年
    台上字第315號裁判要旨參照）。
  (二)本件被上訴人丙○○並未出資共同參與購買系爭土地等情，
    已如前述。又上訴人乙○○與上訴人吳明賢是否共同出資購
    買系爭土地或僅係上訴人吳明賢與訴外人李淵霸共同出資購
    買之重要爭點，業經本院94年度上易字第107 號上訴人乙○
    ○請求上訴人吳明賢返還代墊款事件確定判決認定：『上訴
    人（即上訴人吳明賢，下同）於本院審理時已自承於標購系
    爭土地時，伊與訴外人李淵霸在投標現場，雖當時被上訴人
    （即乙○○）並未在場，惟伊於彼時經李淵霸告知，業已知
    悉系爭土地是以被上訴人之名義標購；又上訴人（即吳明賢
    ）之出資額為30% ，原審共同被告林素惠出資55 %，剩下之
    15 %出資額，李淵霸於同日亦對上訴人表示要對外招募，且
    說要找一位曾任小港區之里長來出資，而此位曾任小港區里
    長之人即是被上訴人之母親，但上訴人並無詢問李淵霸為何
    以被上訴人名義投標之事。嗣於標得系爭土地後，上訴人每
    月要將利息轉入被上訴人之帳戶一事，亦係李淵霸所告知等
    語。足徵上訴人於標購系爭土地之前，縱尚未能知悉被上訴
    人亦係共同出資之人，惟於投標當日，上訴人既業經訴外人
    李淵霸告知欲以被上訴人為投標名義人，且剩下之15% 出資
    額亦非李淵霸所出資，而係由李淵霸向外招募而由被上訴人
    之母親所出資等情，顯見系爭土地並非上訴人與原審共同被
    告林素惠及李淵霸所共同出資購買一節，於標購系爭土地前
    即已為上訴人所知悉；且上訴人於當時亦已知悉系爭土地係
    以被上訴人之名義所標購之事實，堪予認定。又被上訴人於
    向高雄銀行貸款之初，係由上訴人以其親戚即訴外人戴來霖
    擔任被上訴人向高雄銀行借貸之連帶保證人等情，為上訴人
    所不爭。且系爭土地於標得後，上訴人為保障其權利，曾要
    求分割登記部分系爭土地於其姐夫即訴外人施壹翔名下，上
    訴人因將系爭高雄市○○區○○段37之14地號土地辦理分割
    ，並將分割出之同段37之23、37之24地號土地單獨登記為施
    壹翔所有；另同段37之14地號土地則由被上訴人及施壹翔各
    持分2 分之1 之事實，亦為上訴人於原審陳述明確，且為兩
    造所不爭，如上所述。則上訴人辯稱伊與被上訴人素不相識
    ，亦不曾謀面，系爭土地係伊與訴外人李淵霸共同出資標購
    ，而非與被上訴人出資云云，洵無可採。』甚明，並經原審
    依職權調取本院94年度上易字第107 號民事卷宗無訛，並有
    上揭確定判決1 份附卷可稽。是上揭確定判決既已明確認定
    系爭土地確係上訴人乙○○與吳明賢共同出資購買；而上訴
    人吳明賢於本院未提出任何新證據資料，足以推翻原判斷，
    揆諸上開說明，本院自應受前開重要爭點判斷之拘束，而不
    能再為相反之判斷。從而上訴人乙○○主張兩造就系爭土地
    有成立無名之共同購地契約，即屬有據，堪予採信。
八、上訴人吳明賢、被上訴人丙○○有無債務不履行之事實？
    (一)被上訴人丙○○並未出資共同參與購買系爭土地等情，業
      如前述，是其並無債務不履行之情事可言。而上訴人乙○
      ○與吳明賢確有共同出資購買系爭土地，兩造就所標得之
      系爭土地先以上訴人乙○○名義登記，並以上訴人乙○○
      名義持之向高雄銀行抵押貸款，用以支付購地所須之其餘
      價金等情，亦如前述，又上訴人吳明賢亦自承每月應款
      金額為3 萬61元，投資金額係占30％，且款至上訴人乙
      ○○之帳戶係為分期貸款之利息等語，核與上訴人乙○○
      前開主張上訴人吳明賢應匯款之金額及主張相符，堪認上
      訴人乙○○、吳明賢所成立之合資購地無名契約，就貸款
      利息之支付部分，亦已成立合意，而為該無名契約之一部
      分。是上訴人吳明賢即有依約支付利息之義務。
    (二)上訴人吳明賢於原審亦自承其於91年9 月份並未款，迄
      至同年11月2 日始再匯入2 萬9436元，並於92年1 月21日
      匯入最後1 筆10萬5870元後，即未再匯款，且每月利息支
      付日為30日等情。而前開由上訴人乙○○以系爭土地向高
      雄銀行抵押借款之利息，自91年9 月30日即逾期未繳利息
      等情，有高雄銀行94年2 月4 日函1 份附卷足憑（見原審
      卷第132 頁），足徵上訴人吳明賢於91年9 月已有違反上
      開契約之義務至明。雖上訴人吳明賢辯以其迄至92年1 月
      間均有依約入款項，至於金額有短少之部分是因出售土
      地而約定減少款云云，然為上訴人乙○○所否認。查兩
      造就出售土地予訴外人吳淑香後，未以之向高雄銀行為部
      分清償，而可以降低利息負擔等情均不爭執（見原審卷第
      126 頁），而以上訴人乙○○之名義向高雄銀行抵押借貸
      之款項既未清償、減少，且亦無其他事證足認高雄銀行每
      月向上訴人乙○○請求之利息有減少之情事，則上揭無名
      之共同購地契約當事人所應支付之利息。即無減少之可能
      。再佐以上訴人吳明賢並不爭執其於91年8 月1 日委由被
      上訴人丙○○所已高出其每月應給付之3 萬61元而達3
      萬9692元之款項，係為補足差額等事實，堪認上訴人吳明
      賢所辯應無足採信。是以自91年9 月起至92年1 月為止，
      上訴人吳明賢即應按約匯入15萬305元（即30061元×5 ＝
      150305元），惟觀由上訴人乙○○所提前揭存摺影本及上
      訴人吳明賢所為上開自承，上訴人吳明賢於91年9 月後，
      僅匯款13萬5306元（即29436 ＋105870＝135306），仍不
      足以支付自91年9 月至92年1 月止，其依約應支付之利息
      ，況其後上訴人吳明賢亦自承未再有款之事實，是上訴
      人吳明賢顯有債務不履行之情事。
九、上訴人吳明賢債務不履行，是否造成上訴人乙○○之損害？
    其損害額為何？其請求應否准許？
  (一)按損害賠償之債，以實際上受有損害或成立要件，倘無損害
    ，即不發生賠償問題；被害人實際上有否受損害，應視其財
    產總額有無減少而定（最高法院92年台上字第315 號判決要
    旨參照）。
  (二)查系爭土地因高雄銀行遲未能由上訴人乙○○前揭帳戶順利
    扣款取得利息，乃於92年5 月14日向原法院聲請拍賣抵押物
    等事實，業經本院核閱原法院92年度拍字第1634號卷無訛。
    又上訴人乙○○係自91年9 月30日起，未向高雄銀行清償利
    息，而上訴人吳明賢亦自承91年9 月未有依約款至上訴人
    乙○○前揭帳戶等情，是上訴人吳明賢未於91年9 月依約
    款之事實，自為導致上訴人乙○○於91年9 月30日未能向高
    雄銀行清償借款利息原因之一。雖上訴人吳明賢其後曾再
    款2 萬9436元及10萬5870元。惟仍有不足，甚而自92年2 月
    後，即完全未有款之事實，均詳如前述，益徵系爭土地遭
    到拍賣與上訴人吳明賢債務不履行（即未依約款）有相當
    之因果關係。
  (三)債權人高雄銀行以原法院92年度執字第43028 號強制執行事
    件行使抵押權，拍賣系爭土地，經以賣得價金抵償後，尚有
    本金281 萬344 元，及自93年2 月26日起之利息、違約金未
    受償等情，已為兩造所不爭執，上訴人吳明賢既因債務不履
    行，致使系爭土地遭拍賣，上訴人吳明賢自應依其出資比例
    30% 計算賠償上訴人乙○○所受之損害即84萬3103元（即00
    00000 元×30%=843103元），及高雄銀行所請求之自93年2
    月26日起至清償日止，按週年利率7.54% 計算之利息，暨按
    週年利率1.508%計算之違約金。雖上訴人吳明賢抗辯稱上訴
    人乙○○尚未對高雄銀行清償，尚未受有損害云云，惟揆之
    前揭說明，損害賠償之債之損害，係以被害人之財產總額有
    無減少而定。而上訴人乙○○對高雄銀行因系爭無名之共同
    購地契約負有281 萬344 元及約定利息、違約金之債務，其
    財產總額應認已有減少，是上訴人吳明賢所辯，並不足採信
    。
  (四)末按數人負同一債務或有同一債權，而其給付可分者，除法
    律另有規定，或契約另有訂定外，應各平均分擔或分受之。
    其給付本不可分而變為可分者，亦同。民法第271 條定有明
    文。本件上訴人乙○○於原審所為應受判決事項之聲明，係
    求為命上訴人吳明賢與被上訴人丙○○2 人給付伊84萬3103
    元本息及違約金，此項金錢給付應屬可分，依上說明，其聲
    明請求之金額自應該二人各平均分擔之（最高法院94年台上
    字第1793號裁判要旨參照）。是上訴人吳明賢對於上訴人乙
    ○○雖負有84萬3103元本息、違約金之賠償義務，然上訴人
    乙○○於本件訴訟，對上訴人吳明賢部分，僅係請求給付42
    萬1552元（即843,103 ÷2=421,552 元，元以下四捨五入）
    及上揭利息、違約金，應無疑義。
十、綜上所述原審命上訴人吳明賢給付上訴人乙○○42萬155 元
    5 角及自93年2 月26日起至清償日止，按週年利率百分之七
    點五四計算之利息暨按週年利率百分之一點五零八計算之違
    金部分，並就此部分，依兩造陳明，分別酌定相當擔保金額
    ，併予宣告假執行及免為假執行。經核尚無不合，上訴人吳
    明賢上訴論旨，指摘原判決此部分不當，求予廢棄改判，非
    有理由，應予駁回。至於原審逾此部分之判決，已逾上訴人
    乙○○聲明之範圍，顯屬訴外裁判，上訴人吳明賢上訴論旨
    ，指摘原判決此部分不當，求予廢棄，即為有理由，應由本
    院將原判決此部分及該部分假執行之宣告暨訴訟費用之裁判
    均廢棄。又原審因認被上訴人丙○○並無參與共同出資購地
    之行為，上訴人乙○○依債務不履行之法律關係請求被上訴
    人丙○○賠償為無理由，而判決駁回此部分之訴及假執行之
    聲請，核無不合。上訴人乙○○上訴意旨，指摘原判決此部
    分不當，求予廢棄改判，非有理由，應予駁回。
、據上論結，本件上訴人乙○○之上訴為無理由；另上訴人吳
    明賢之上訴為一部有理由，一部無理由，依民事訴訟法第45
    0 條、第449條第1項、第79條，判決如主文。
中    華    民    國    97    年    4     月    14    日
                              民事第三庭
                                  審判長法官  張國彬
                                  法      官  鄭月霞
                                  法      官  吳登輝
以上正本證明與原本無異。
本判決不得上訴。
中    華    民    國    97    年    4     月    15    日
                                  書  記  官  張明賢
                                                  FW


司法院資訊處製作；財團法人民間司法改革基金會備份。
